臺灣高等法院刑事判決
110年度上訴字第3478號
上  訴  人  臺灣新北地方檢察署檢察官
上  訴  人  
即  被  告  廖士豐




選任辯護人  黃柏彰律師
            周仲鼎律師
上  訴  人  
即  被  告  陳庭凱


選任辯護人  林健群律師
            謝瓊萱律師
上  訴  人  
即  被  告  江偉鳴


選任辯護人  葉慶人律師
            楊偉毓律師
            林祐增律師
上列上訴人因毒品危害防制條例案件，不服臺灣新北地方法院10
9年度訴字第579號，中華民國110年7月21日第一審判決（起訴案
號：臺灣新北地方檢察署109年度偵字第5521號、第8607號、第1
1615號、第12329號），提起上訴，本院判決如下：
    主  文
原判決關於陳庭凱、江偉鳴部分撤銷。
陳庭凱共同販賣第二級毒品，未遂，處有期徒刑壹年貳月。扣案
之大麻貳包（驗餘淨重肆佰壹拾伍點肆肆公克，含外包裝袋貳只
）均沒收銷燬；扣案之華為廠牌行動電話壹支沒收。
江偉鳴共同販賣第二級毒品，未遂，處有期徒刑貳年肆月。扣案
之大麻貳包（驗餘淨重肆佰壹拾伍點肆肆公克，含外包裝袋貳只
）均沒收銷燬。未扣案之行動電話壹支沒收，於全部或一部不能
沒收或不宜執行沒收時，追徵其價額。
其他上訴駁回。
    事  實
一、廖士豐、陳庭凱、江偉鳴、張瀚之（未經起訴）明知大麻係
    毒品危害防制條例所管制之第二級毒品，不得非法持有、販
    賣。於民國109年2月中旬，廖士豐詢問張瀚之後，知悉張瀚
    之之友人有購買大麻之需求而欲出售大麻獲利，惟無購買大
    麻管道，遂詢問陳庭凱購買大麻管道，陳庭凱再詢問江偉鳴
    後，廖士豐、陳庭凱、江偉鳴、張瀚之即共同意圖營利而基
    於販賣第二級毒品之犯意聯絡，使用其等所持用行動電話之
    通訊軟體LINE或微信（下稱LINE或微信）作為聯繫彼此或毒
    品上游賣家、毒品買家所用，並推由江偉鳴負責聯絡毒品上
    游賣家，以取得或提供毒品來源，廖士豐、陳庭凱、張瀚之
    則負責尋找、聯繫毒品買家，以共同出售毒品牟利。江偉鳴
    乃向真實姓名年籍不詳、綽號「汪天慈」之高雄地區成年毒
    品上游賣家（下稱「汪天慈」）聯絡購入大麻事宜（包括議
    定購買大麻之數量、價格），並相約於109年2月18日凌晨至
    位於臺中市○○區○○○道0段○○○○○○○○○0000號包廂（下稱2207
    包廂）內交易大麻。廖士豐、陳庭凱、江偉鳴及「汪天慈」
    均依約到場後，張瀚之嗣亦至2207包廂，卻表示未能如期尋
    得大麻買家並取得購毒資金，遂由江偉鳴向其友人借款新臺
    幣（下同）30萬元以之支付購買大麻費用，「汪天慈」收受
    該等款項後，隨即由廖士豐、張瀚之至該酒店之地下1樓停
    車場，與「汪天慈」之毒品成員交接含有大麻成分之煙草2
    包（毛重約478.96公克、驗驗淨重415.44公克，下稱本案大
    麻），廖士豐、張瀚之收取後即將之藏放在陳庭凱之車輛內
    ，再由陳庭凱將大麻帶回住處藏放，伺機販售牟利。惟廖士
    豐、陳庭凱、張瀚之多次向外兜售、推銷大麻尋求大麻買家
    （如真實姓名年籍不詳綽號「憨吉」、「橘子」、「東區小
    霸王」者），均未有結果。
二、嗣張瀚之因廖士豐、陳庭凱、江偉鳴不斷催促要求其返還30
    萬元，並要求簽立本票，而向警檢舉上開販賣毒品一事，經
    警指示後向廖士豐、陳庭凱佯稱已覓得購買大麻買家，相約
    於新北市板橋區交付毒品等語，隨即與廖士豐、陳庭凱於10
    9年2月19日下午1時許攜帶本案大麻自臺中北上至新北市板
    橋區廣權路與干城路欲進行交易時，為警喬裝為購買大麻之
    買家而將廖士豐、陳庭凱查獲逮捕，廖士豐、陳庭凱、江偉
    鳴、張瀚之販賣大麻犯行因而未遂，員警並當場扣得本案大
    麻2包、廖士豐所有用以聯繫本案販賣大麻事宜之蘋果廠牌
    行動電話、陳庭凱所有用以聯繫本案販賣大麻事宜之華為廠
    牌行動電話各1支等物，始循線查悉上情。
三、案經新北市政府警察局板橋分局（下稱板橋分局，起訴書誤
    繕為「海山分局」）報告臺灣新北地方檢察署檢察官偵查起
    訴。
    理  由
壹、程序方面：
一、證據能力部分：
㈠、本判決所引具傳聞性質之各項供述證據經本院於審判期日調
    查證據時提示並告以要旨後，檢察官、上開被告及其等辯護
    人均未於言詞辯論終結前就證據能力部分有所異議（見本院
    卷第211至214頁、第297至302頁），本院審酌該等證據資料
    製作時之外部情狀，尚無違法不當及證明力明顯過低之瑕疵
    ，認以之作為證據應屬適當，揆諸刑事訴訟法第159條之5規
    定，應均有證據能力。
㈡、至本件認定犯罪事實所引用之非供述證據，並無證據證明係
    公務員違背法定程式所取得，亦查無顯不可信或不得作為證
    據之情形，且經本院於審判期日依法進行證據之調查、辯論
    ，被告等人於訴訟上之程序權即已受保障，俱應有證據能力
    。
二、被告廖士豐經本院合法傳喚，有本院公示送達公告、證書、
    臺中市北屯區公所111年3月2日公所農建字第1110007060號
    函在卷足憑（見本院卷第245頁、第269至271頁、第275頁）
    ，然無正當理由未於審判期日到庭，爰不待其陳述，逕為一
    造辯論判決。
貳、認定事實所憑之證據及理由
一、上開犯罪事實業據被告陳庭凱於偵查、原審及本院（見偵55
    21號卷第128至130頁、聲羈卷第30頁、第325至333頁、第37
    2至373頁、第383至386頁、第443頁；原審卷第94至95頁；
    本院卷第210頁）、被告廖士豐於偵查及原審（見偵5521號
    卷第128至130頁、聲羈卷第44至45頁；第239至243頁、第38
    3至386頁；原審卷第96至97頁、第443頁）、被告江偉鳴於
    偵查及本院坦承不諱（見偵11615號卷第43至51頁；原審卷
    第94至97頁、第443至444頁；本院卷第210頁、第306頁），
    核與證人張瀚之於警詢、偵查時所為之證述（見偵5521號卷
    第115至118頁、第235至239頁、第372頁、他卷第9至12頁）
    及上開被告以證人身分於偵查及原審就其他被告部分所為之
    證述內容大致相符，並有新北市政府警察局板橋分局搜索扣
    押筆錄、扣押物品目錄表、自願受搜索同意書、數位證物勘
    查採證同意書、法務部調查局濫用藥物實驗室109年4月13日
    調科壹字第10923005150號鑑定書、通訊軟體LINE及微信對
    話紀錄翻拍照片、扣案物品照片等件附卷可稽（見偵5521號
    卷第37至47頁、第65至67頁、第81至85頁、第183至211頁、
    第303至319頁、第405頁、他卷第13頁、第35至137頁），暨
    前開大麻2包、蘋果廠牌行動電話及華為廠牌行動電話各1支
    、張瀚之所簽立之本票扣案可資佐證，足認被告等人所為之
    任意性自白與事實相符，堪以憑採。
二、又廖士豐、陳庭凱於偵查中均證稱於去金錢豹酒店前，其等
    在車上有與江偉鳴在車上有談到怎麼分配利潤的問題（見偵
    5521號卷第385至386頁），江偉鳴於偵查中亦證稱：陳庭凱
    有說如果把貨出掉有賺錢的話，會分我一點利潤等語（見偵
    11615號卷第50至51頁），是其等均具有營利意圖，應無疑
    義。再參酌廖士豐與張瀚之在通訊軟體LINE中提及要聯絡「
    橘子」買家（見他卷第56至58頁之擷圖），廖士豐於原審證
    稱：張瀚之說有一綽號「憨吉」買家（見原審卷第395頁）
    ，另陳庭凱於查獲當日即109年2月19日凌晨以微信詢問其友
    人「東區小霸王」是否需要大麻，欲將本案大麻出售予「東
    區小霸王」或是請「東區小霸王」幫忙尋找本案大麻買家未
    果此節，亦據陳庭凱於偵查及原審時證述明確（見偵5521號
    卷331至332頁；原審卷第379至380頁），並有微信對話紀錄
    翻拍照片在卷可佐（見他卷第121至128頁，第125頁之擷圖
    顯示「東區小霸王」位在臺中市），是被告等人已有向外兜
    售之行為，亦堪認定。
三、廖士豐部分雖辯稱其等本無販賣毒品之犯意，係因張瀚之配
    合員警黃國展偵查而要向廖士豐表示要販賣大麻，請其協助
    購買大麻而起，廖士豐方覓得陳庭凱協助，陳庭凱再找上江
    偉鳴，本案係屬「陷害教唆」等語（陳庭凱、江偉鳴於原審
    亦曾為此抗辯）。然查：　　
㈠、張瀚之於查獲次日即109年2月20日偵查中證稱：我跟廖士豐
    在教會遇到時，他就問我能不能幫他兜售大麻等語（見偵55
    21號卷第115頁），於109年3月17日與廖士豐同時在庭時，
    亦向檢察官證稱：是廖士豐來找我，請我幫忙找買家等語（
    見偵5521號卷第235頁），廖士豐當庭聽聞張瀚之所證後，
    表示沒有意見（見偵卷第5521號卷第239頁），並於109年4
    月13日偵查中具結證稱：當時我先找張瀚之詢問是否需要大
    麻，張瀚之回覆我說好等語（見偵5521號卷第385頁），均
    已明確證稱本案乃係廖士豐先起意販賣，再請張瀚之協助尋
    找買家甚明，復經證人即員警黃國展於原審證稱：張瀚之非
    其線民，未要求張瀚之設局查緝販毒者，本案是張瀚之不斷
    遭廖士豐、陳庭凱要求賣大麻、返還購毒款項向其求助欲借
    款始知悉、查獲本案等語（見原審卷第301至326頁），顯與
    陷害教唆之情形有別，是廖士豐、張瀚之嗣於原審翻易前詞
    ，改稱是張瀚之先向廖士豐表達欲販賣大麻之意思，已難憑
    採。
㈡、再者，張瀚之於偵查及原審證稱：109年2月18日凌晨，我和
    廖士豐將本案大麻放到陳庭凱車上並上去2207包廂一下後，
    就各自離開；「周天」（即江偉鳴）與陳庭凱一直催促我和
    廖士豐將本案大麻賣掉，不然就要我還30萬元，廖士豐、陳
    庭凱、江偉鳴在109年2月18日晚上到我家樓下，要求我簽3
    張48萬元本票，在109年2月19日拿著該本票去找我父親要債
    ，結果我父親就質問為何在外面欠那麼多錢，我受不了去檢
    舉後，員警黃國展就請我把廖士豐、陳庭凱約到新北市板橋
    區，讓他喬裝大麻買家並逮捕他們，所以我就騙廖士豐、陳
    庭凱說找到買家，我就和廖士豐、陳庭凱會合，坐計程車到
    高鐵站，坐高鐵上去新北市板橋區，到了一家餐廳，員警喬
    裝買家出現並查獲等語（見偵5521號卷第117頁；原審卷第2
    43頁、第328至330頁），並有本票一紙扣案存卷可憑（見偵
    5521號卷第361頁）。廖士豐、陳庭凱及江偉鳴亦均供承或
    證稱確有要求張瀚之簽立本票之事，證人即張瀚之之父張耀
    中於偵查中亦證稱發覺本票之事（見偵5521號卷第373頁）
    ，是此情足認屬實。
㈢、又證人黃國展於原審審理時證稱：我和張瀚之原本就認識，1
    09年2月19日上午，我下班回家睡覺時，張瀚之一直打電話
    給我，當時我沒有接，後來是我老婆接的，說有重要事情，
    還有另一位友人林威辰也一直打給我，後來才知道是張瀚之
    打電話跟我和林威辰借錢，林威辰說是張瀚之買大麻被別人
    逼著簽本票然後去跟他爸媽要錢來還錢，後來我打給張瀚之
    才知道他要幫廖士豐、陳庭凱賣大麻，但沒有買家，人家去
    他家要錢；張瀚之原本是要跟我朋友借錢，張瀚之是長期毒
    品人口，所以我叫朋友不要借他錢，後來張瀚之問我要如何
    處理，我叫張瀚之先打給我另外一個在臺中烏日分局的同事
    ，但那位同事沒接，我就跟張瀚之說有辦法把人帶到板橋我
    就抓他們，張瀚之說他能把要他幫忙賣毒品的人帶上來板橋
    ，後來從他們上高鐵開始，張瀚之就有持續跟我聯絡、配合
    ；在109年2月19日下午5時40分，我就假扮大麻買家，到新
    北市板橋區廣權路與干城路口附近的快炒店假裝要做交易，
    當時員警不止我，到場後我看到張瀚之、廖士豐、陳庭凱，
    我就先喬裝買家確認貨放在哪邊，之後我假裝去領錢離開，
    後來廖士豐、陳庭凱似乎覺得怪怪的想要離開，他們就上了
    一臺計程車，其他員警才上去攔查抓人等語（見原審卷第30
    1至326頁）；廖士豐亦稱是查獲當日下午1點多，張瀚之才
    通知臺北有人要等語（見聲羈卷第第44至45頁），均核與張
    瀚之前於偵查中關於檢舉原因及配合黃國展查緝部分所證內
    容相符。
㈣、雖張瀚之於原審改稱：我是員警黃國展之線民，我聽從黃國
    展指示找有無人在販毒或有無認識毒品來源，因此主動去問
    廖士豐有無大麻可以購買，廖士豐才去找到陳庭凱，始有本
    案販賣大麻犯行，我和廖士豐講要購買大麻之後之本案進展
    ，我均有向黃國展報告，從頭到尾都是黃國展指揮我做事等
    語（見原審卷第219至244頁），但此除與前引其於偵查中所
    述不符，且經員警黃國展否認而為上開證述外，若照張瀚之
    原審所證自始是與警員黃國展釣魚，則於2月17日取得被告
    三人與「汪天慈」相約於2207包廂交易本案大麻之資訊時，
    即可告知黃國展安排查獲，雖張瀚之於原審就此證稱是因為
    黃國展拿不出交易價金90萬元所以取消（見原審卷第238頁
    、第337頁），但警方既僅係喬裝買家，應只須出示部分訂
    金即可要求看貨，並無必須籌足90萬元之理，況被告等人嗣
    亦僅以30萬元先購買不到半公斤之本案大麻，是張瀚之所述
    已屬牽強。況若果真取消此次行動，張瀚之既屢次強調是遭
    對方要求硬買下來，則其本無購買大麻之真意，自可推託不
    買或直接不到現場赴約，殊無必要再與廖士豐等人合意先購
    入大麻，使自己陷入遭催討債務甚至遭逼簽本票之境地，張
    瀚之此部分所證實不合情理甚明。再參以張瀚之於案發當日
    確有抱怨其簽發本票遭其父親發覺，深表不滿之事，有通訊
    軟體擷圖在卷可按（見他卷第94至95頁、第120頁），足認
    本案應確係張瀚之不堪承受廖士豐、陳庭凱、江偉鳴不斷向
    其催討30萬元購毒資金，且經其父親發覺簽立本票之事，方
    於查獲當日向員警黃國展檢舉本案販賣大麻一事，黃國展才
    喬裝買家查獲廖士豐、陳庭凱，而非張瀚之與員警配合才覓
    得廖士豐合作販入大麻，是被告等人於原審或本院辯稱本案
    係屬「陷害教唆」云云，難認有據。
四、綜上所述，廖士豐關於陷害教唆部分所辯，尚非可採，本案
    事證明確，被告三人犯行均堪認定，皆應依法論科。
參、論罪及刑之減輕事由：
一、按行為後法律有變更者，適用行為時之法律，但行為後之法
    律有利於行為人者，適用最有利於行為人之法律，刑法第2
    條第1項定有明文。被告等人行為後，毒品危害防制條例第4
    、17條於109年1月15日經總統公布修正，並於同年7月15日
    施行，經查：
㈠、修正前毒品危害防制條例第4條第2項原規定：「製造、運輸
    、販賣第二級毒品者，處無期徒刑或七年以上有期徒刑，得
    併科新臺幣一千萬元以下罰金。」修正後同條項則規定：「
    製造、運輸、販賣第二級毒品者，處無期徒刑或十年以上有
    期徒刑，得併科新臺幣一千五百萬元以下罰金。」即提高法
    定刑為「無期徒刑或十年以上有期徒刑，得併科新臺幣一千
    五百萬元以下罰金。」比較新舊法之結果，修正後上開條例
    第4條第2項既已提高法定刑度，顯非較有利於被告等人，依
    刑法第2條第1項前段規定，自應適用其等行為時即修正前毒
    品危害防制條例第4條第2項之規定。
㈡、修正前毒品危害防制條例第17條第2項原規定：「犯第四條至
    第八條之罪於偵查及審判中均自白者，減輕其刑。」修正後
    毒品危害防制條例第17條第2項則規定：「犯第四條至第八
    條之罪於偵查及歷次審判中均自白者，減輕其刑。」而增加
    須於「歷次」審判中均自白，始得依該條項減輕之要件。經
    比較新舊法之結果，修正後之法律並未較有利於被告等人，
    依刑法第2條第1項前段規定，即應適用其等行為時即修正前
    毒品危害防制條例第17條第2項之規定。
二、按大麻為毒品危害防制條例第2條第2項第2款所列管之第二
    級毒品，依法不得持有、販賣。又按行為人意圖營利而購入
    毒品，其主觀上雖認知係為銷售營利，客觀上並有購入毒品
    之行為，惟仍須對外銷售，始為販賣行為之具體實現。此之
    對外銷售，自買賣毒品之二面關係以觀，固須藉由如通訊設
    備或親洽面談與買方聯繫交易，方能供買方看貨或與之議價
    ，以實現對特定或可得特定之買方銷售；至於對不特定人或
    特定多數人行銷，進行宣傳、廣告，以招攬買主之情形（例
    如在網路上或通訊軟體「LINE」群組，發布銷售毒品之訊息
    以求售），因銷售毒品之型態日新月異，尤以現今網際網路
    發達，透過電子媒體或網路方式宣傳販毒之訊息，使毒品之
    散布更為迅速，依一般社會通念，其惡性已對於販賣毒品罪
    所要保護整體國民身心健康之法益，形成直接危險，固得認
    開始實行足以與販賣毒品罪構成要件之實現具有必要關聯性
    之行為，已達著手販賣階段（最高法院109年度台上大字第4
    861號刑事裁定參照）。查被告等人共同意圖營利而基於販
    賣大麻之犯意聯絡，向「汪天慈」取得大麻，並由陳庭凱、
    廖士豐及張瀚之多次對外尋找大麻買家，諸如「憨吉」、「
    橘子」及「東區小霸王」，然均未有結果等情，業如前述，
    揆諸上開說明，即可認其等已開始實行與販賣毒品罪構成要
    件之實現具有必要關聯性之行為，已達著手販賣階段，此時
    即已成立販賣第二級毒品未遂罪，警員佯裝購毒者不過是設
    計引誘原已犯罪之被告等人，使其等暴露犯罪事證並加以逮
    捕或偵辦而已，自非屬陷害教唆之情形。然因員警為辦案所
    需而無購買第二級毒品之真意，致不能真正完成販賣行為，
    應屬未遂。
三、核廖士豐、陳庭凱、江偉鳴所為，均係犯修正前毒品危害防
    制條例第4條第2項、第6項之販賣第二級毒品未遂罪。其等
    為販賣而持有大麻之低度行為，應為販賣之高度行為所吸收
    ，不另論罪。
四、廖士豐、陳庭凱、江偉鳴等人與張瀚之就本案犯行有犯意聯
    絡及行為分擔，均應論以共同正犯，就所參與犯行而生之全
    部犯罪結果共同負責。
五、刑之減輕事由部分：
㈠、被告等人雖已著手於販賣第二級毒品大麻之行為，惟因佯裝
    為買家之員警並無購入上開毒品之真意而不遂，為未遂犯，
    考量被告等人之行為實際上並未造成毒品擴散之實害結果，
    可罰性較低，爰依刑法第25條第2項之規定，予以減輕其刑
    。
㈡、按修正前毒品危害防制條例第17條第2項規定：「犯第四條至
    第八條之罪於偵查及審判中均自白者，減輕其刑。」係為鼓
    勵是類犯罪行為人自白、悔過，並期訴訟經濟、節約司法資
    源而設，此所謂之「自白」，乃對自己之犯罪事實全部或主
    要部分為肯定供述之意，倘被告已供陳與犯罪構成要件合致
    之事實，縱時日、處所、行為態樣、行為階段等非構成犯罪
    事實之要素略有不符，或另有阻卻違法、阻卻責任事由存在
    之主張，亦不影響其為自白（最高法院104年度台上字第266
    8號判決意旨參照）。經查：廖士豐於偵查及原審、陳庭凱
    於偵查、原審及本院均自白犯行而為認罪之表示，江偉鳴雖
    於原審否認犯行，但於偵查已坦承聯絡賣家「汪天慈」到場
    並提供30萬元資金予廖士豐等人購買本案大麻，且陳庭凱約
    定把大麻賣掉後其可分得利潤之情（見偵11615號卷第43至5
    1頁），顯已自白參與共同販賣本案大麻及有營利意圖等主
    要犯罪事實，嗣於本院亦坦承犯行，揆諸前揭說明，被告等
    人即均已符合偵查及審理中自白之要件，不因其等主張本案
    存有陷害教唆之抗辯與本院之認定不同而受影響，自皆應依
    修正前毒品危害防制條例第17條第2項之規定予以減刑。
㈢、毒品危害防制條例第17條第1項部分：
　⒈本案警方於查獲陳庭凱、廖士豐後，雖依張瀚之、陳庭凱案
    發當日於警詢中所述及其等行動電話內通訊軟體對話內容，
    可知其等與廖士豐是透過微信暱稱「W」之綽號「周天」男
    子購入本案大麻，但尚未能查知「周天」之真實身分，此觀
    板橋分局偵查報告即明（見他卷第7至8頁），後陳庭凱於10
    9年2月20日上午警詢筆錄中，即指稱該微信暱稱「W」者即
    為江偉鳴，是江偉鳴介紹人販賣毒品給我等語，並指認照片
    （見偵5521號卷第30至34頁），同日於偵查中亦向檢察官為
    相同陳述並指認戶籍照片（見偵5521號卷第126頁），顯已
    供出與本案毒品來源有關之共犯江偉鳴，嗣檢警再依此拘提
    江偉鳴到案而查獲其共犯本案，堪認有因陳庭凱供出毒品來
    源而破獲其他共犯之情事，此並為本院依職權所能為有利於
    被告之審酌，爰依毒品危害防制條例第17條第1項之規定減
    輕其刑。
　⒉至江偉鳴雖亦主張其曾供出毒品來源「汪天慈」，但經本院
    函詢查獲機關結果，復稱：因僅有江偉鳴之單一指述，且其
    並無保存有關本案之對話紀錄可供偵辦，故並無查獲江偉鳴
    供述毒品來源「汪天慈」之人等語，有板橋分局111年1月21
    日新北警板刑字第1113873080號函在卷可按（見本院卷第23
    5頁），即無因其供述而查獲其他正犯或共犯之情事，無從
    適用毒品危害防制條例第17條第1項減免其刑之規定，於此
    敘明。
㈣、被告等人上開刑之減輕事由，應依刑法第70條規定遞減之。
㈤、又被告等人雖請求適用刑法第59條規定減輕其刑，惟按刑法
    第59條規定之酌量減輕其刑，必須犯罪另有特殊之原因與環
    境，在客觀上足以引起一般同情，認為即使予以宣告法定最
    低度刑，猶嫌過重者，始有其適用。此所謂法定最低度刑，
    固包括法定最低本刑；惟遇有其他法定減輕之事由者，則應
    係指適用其他法定減輕事由減輕其刑後之最低度刑而言，此
    觀刑法第60條之規定自明。是被告別有法定減輕事由者，應
    先適用法定減輕事由減輕其刑後，猶認其犯罪之情狀顯可憫
    恕，即使科以該減輕後之最低度刑仍嫌過重者，始得適用刑
    法第59條規定酌量減輕其刑（最高法院100年度台上字第744
    號判決意旨參照）。本案被告等人所為販賣第二級毒品未遂
    犯行，依修正前毒品危害防制條例第4條第2項規定，法定刑
    為7年以上有期徒刑，得併科新臺幣1千萬元以下罰金，經依
    前述未遂及修正前毒品危害防制條例第17條第1項、第2項規
    定減輕其刑後，處斷刑最低刑度均較原先之法定最低度刑已
    大幅降低，而販賣毒品之行為造成毒品氾濫，戕害他人身心
    ，向為法所嚴禁，被告等人自難諉為不知，其等為私利而販
    賣毒品，所持以販賣之大麻復重達400多公克，情節非輕，
    其等經依上開規定遞減其刑後，顯已無情輕法重之情形，實
    難認在客觀上有足以引起一般人之同情，堪予憫恕之處，當
    無再援引刑法第59條之規定減輕其刑之餘地，併此敘明。
六、公訴意旨雖認被告廖士豐、陳庭凱於109年2月19日攜帶大麻
    自臺中搭乘高鐵北上之行為亦係犯修正前毒品危害防制條例
    第4條第2項之運輸第二級毒品罪。然運輸毒品罪乃故意作為
    犯，自須具備故意之主觀構成要件；亦即行為人除客觀上必
    須為轉運及輸送毒品之行為外，主觀上亦須本於「運輸之意
    思」而為毒品之搬運輸送，始足當之。廖士豐、陳庭凱固於
    109年2月19日攜帶本案大麻自臺中市搭乘高鐵北上至新北市
    板橋區，然本案是經張瀚之向警員黃國展檢舉後，黃國展要
    張瀚之將人帶上來板橋，才有辦法處理此情，業據黃國展、
    張瀚之於原審證述甚明（見原審卷第305頁、第329頁），是
    縱使被告等人原即有販賣大麻之主觀犯意，但案發當日顯係
    因員警喬裝買家透過張瀚之要求被告等人在新北市板橋區交
    易，其等方另會有攜帶本案大麻自臺中北上之行為，否則若
    陳庭凱與位在臺中市之「東區小霸王」洽談順利，其等大可
    在臺中地區遂行販賣行為，無須特地北上，此與在警方介入
    前即有北上交付毒品行為之其他案例不同，即難認本案被告
    等人所為另構成運輸第二級毒品犯行，此部分之公訴意旨容
    有誤會，然此部分若成立運輸第二級毒品罪，與其等經本院
    論罪科刑之前揭販賣第二級毒品未遂罪間有想像競合之裁判
    上一罪關係，本院爰就此部分不另為無罪之諭知。
肆、維持廖士豐部分原判決之理由：　　
一、原審以廖士豐所為事證明確，係犯上開販賣第二級毒品未遂
    罪，並以行為人之責任為基礎，審酌其明知大麻為毒品危害
    防制條例所列管之第二級毒品，若濫行施用，將對施用者身
    心造成嚴重傷害，進而影響施用者之經濟能力，甚且造成家
    庭破裂，仍無視政府對杜絕毒品犯罪之禁令，仍為本案販賣
    第二級毒品犯行，所為實屬可議，所幸本案經喬裝買家之員
    警查獲，而未生販賣毒品之結果，再念及廖士豐犯後坦承犯
    行，對其所為尚認有悔意，兼衡其販賣毒品之動機、目的、
    手段、分工方式，以及其智識程度、於原審審理時自陳之家
    庭生活經濟狀況（見原審卷第449頁）等一切情狀，量處有
    期徒刑二年，扣案之大麻二包應沒收銷燬之，扣案廖士豐持
    以供本案犯行聯絡所用之行動電話則應依毒品危害防制條例
    第19條第1項規定宣告沒收等節，認事用法均無違誤，量刑
    及沒收之諭知亦屬妥適，應予維持。
二、檢察官上訴意旨主張廖士豐所為應亦構成運輸第二級毒品罪
    部分，尚非有理，廖士豐上訴意旨主張本案應屬陷害教唆，
    亦非有據，均經本院論駁如前，其等此部分之上訴意旨皆無
    理由。至量刑部分，係實體法上賦予法院得為自由裁量之事
    項，倘其未有逾越法律所規定之範圍，或濫用其權限，即不
    得任意指摘為違法。查原審於量刑時已依刑法第57條規定以
    行為人之責任為基礎，於理由內說明其審酌該條所列情狀後
    之量刑事由，衡酌廖士豐於本案犯行前僅有因偽造文書案件
    經宣告緩刑之紀錄，有本院被告前案紀錄表在卷可稽，素行
    尚非甚劣，此次所持以販賣之大麻數量非微，情節非輕，幸
    經及時查獲，未流入市面造成實害結果，暨廖士豐犯罪後坦
    承犯行之態度等情，本院認原審就廖士豐部分所量處之宣告
    刑並未逾越法定裁量範圍，亦無明顯違反罪刑相當原則之濫
    用權限情形，尚難認有檢察官上訴意旨所指量刑顯有過輕之
    不當之處，而廖士豐所犯修正前販賣第二級毒品罪之法定最
    低本刑為有期徒刑七年，經原判決適用上開減刑事由後所量
    處之刑僅為有期徒刑二年，顯亦難認有廖士豐上訴意旨所稱
    量刑過重之處。其餘上訴意旨所指各情，復非應撤銷原判決
    改判較重或較輕之刑之事由，是檢察官上訴意旨認原判決就
    廖士豐部分量刑過輕及廖士豐上訴意旨認原判決量刑過重，
    均無理由，皆應予駁回。
伍、撤銷陳庭凱、江偉鳴部分之理由及科刑審酌事項　　
一、原判決認陳庭凱、江偉鳴所為販賣第二級毒品未遂犯行事證
    明確，予以論科，固非無見，惟陳庭凱應有毒品危害防制條
    例第17條第1項減刑規定之適用，江偉鳴則應有修正前毒品
    危害防制條例第17條第2項減刑規定之適用，已如前述，原
    判決未予適用，即有未當，是雖檢察官上訴意旨就陳庭凱部
    分認構成運輸第二級毒品罪，及陳庭凱、江偉鳴上訴意旨請
    求適用刑法第59條規定酌減其刑部分，均無理由，業據本院
    論述如前，檢察官上訴意旨以本案大麻數量非微及江偉鳴於
    原審否認犯行之犯後態度暨參與程度甚高等情，而認原判決
    量刑過輕部分，亦因陳庭凱、江偉鳴尚有前開減刑事由，及
    江偉鳴於本院已坦承犯行，而失所據，然江偉鳴上訴意旨主
    張有前開減刑規定適用，及其等上訴意旨主張請求從輕量刑
    部分，則有理由，即應由本院將陳庭凱、江偉鳴部分予以撤
    銷改判。
二、本院爰以行為人之責任為基礎，審酌陳庭凱、江偉鳴於案發
    前僅有因不能安全駕駛案件受緩起訴處分之紀錄，別無其他
    前科，有本院被告前案紀錄表在卷可按，素行尚可，其等犯
    罪之動機、目的在於貪圖不法利益，明知毒品戕害人體身心
    健康甚鉅，猶販賣大麻牟利，對於國民健康及社會治安之危
    害不淺，應予非難，兼衡其販賣大麻之數量達400多公克，
    數量非少，幸經員警喬裝買家及時查獲，尚未生流入市面之
    實害結果，暨陳庭凱犯罪後始終坦承犯行，並指認江偉鳴因
    而查獲到案，犯後態度良好，江偉鳴於原審否認犯行，但於
    本院終能坦承犯行之態度，兼衡其等於本案之分工參與程度
    ，陳庭凱自述高中畢業之教育程度，現於家族公司工作，需
    撫養妻子及兩名幼兒，江偉鳴自述高中畢業之教育程度，現
    從事直播業，未婚，需撫養奶奶及負擔家中房貸、車貸之家
    庭經濟生活狀況（見本院卷第306至307頁）等一切情狀，分
    別量處如主文第2項、第3項所示之刑。
三、陳庭凱、江偉鳴雖均請求宣告緩刑，然江偉鳴經本院所量處
    之刑期已超過有期徒刑二年，已不符合刑法第74條第1項所
    定緩刑要件，自無從准許。至陳庭凱部分，本院衡酌其係為
    牟利而為本案犯行，且販賣毒品造成社會之危害甚深，本案
    所持以販賣之大麻數量非少，為其陳庭凱能澈底悛悔犯行，
    本院認仍有施以適度自由刑之必要，不宜宣告緩刑，附此敘
    明。
四、沒收部分：
㈠、扣案之大麻2包（驗餘淨重共計415.44公克），係屬本案查獲
    之第二級毒品，而其外包裝與大麻難以完全析離，皆應依毒
    品危害防制條例第18條第1項前段併予宣告沒收銷燬。
㈡、扣案之華為廠牌行動電話1支，為陳庭凱所有用以聯繫本案販
    賣毒品事宜所用此節，業據陳庭凱供承在卷（見偵5521號卷
    第22頁；原審卷第95頁），並有數位證物堪察採證同意書、
    微信及LINE對話紀錄翻拍照片在卷可查（見偵5521號卷第65
    、67頁、第183至211頁；他卷第121至137頁），即屬其犯本
    案犯行所用之物，爰依毒品危害防制條例第19條第l項規定
    於其所犯罪刑項下宣告沒收。
㈢、江偉鳴係使用其行動電話內之通訊軟體LINE、微信與廖士豐
    、陳庭凱、張瀚之等人聯繫本案販賣毒品事宜及與「汪天慈
    」聯繫購買本案大麻事宜等情，有微信、LINE對話紀錄翻拍
    照片可佐（見偵5521號卷195至209頁；他卷第36至45頁、第
    104至111頁、第129頁），是該行動電話即為供其犯本案犯
    行所用之物，雖未扣案，然並無證據證明業已滅失，爰依毒
    品危害防制條例第19條第1項規定，於其所犯罪刑項下宣告
    沒收，並依刑法第38條第4項規定，於全部或一部不能沒收
    或不宜執行沒收時，追徵其價額。
據上論斷，應依刑事訴訟法第368條、第369條第1項前段、第371
條、第364條、第299條第1項前段，毒品危害防制條例（修正前
）第4條第2項、第6項、（修正前）第17條第2項、毒品危害防制
條例第18條第1項前段、第19條第1項，刑法第2條第1項前段、第
11條前段、第28條、第25條第2項、第38條第4項，判決如主文。
本案經檢察官蔡顯鑫到庭執行職務。
中　　華　　民　　國　　111 　年　　5 　　月　　19　　日
                  刑事第二十庭  審判長法　官  王復生
                                      法　官  蕭世昌
                                      法　官  張紹省
以上正本證明與原本無異。
如不服本判決，應於收受送達後20日內向本院提出上訴書狀，惟
檢察官就運輸第二級毒品罪部分須受刑事妥速審判法第9條限制
。其未敘述上訴之理由者並得於提起上訴後20日內向本院補提理
由書（均須按他造當事人之人數附繕本）「切勿逕送上級法院」
。
刑事妥速審判法第9條：
除前條情形外，第二審法院維持第一審所為無罪判決，提起上訴
之理由，以下列事項為限：
一、判決所適用之法令牴觸憲法。
二、判決違背司法院解釋。
三、判決違背判例。
刑事訴訟法第 377 條至第 379 條、第 393 條第 1 款之規定，
於前項案件之審理，不適用之。

                                     書記官  莫佳樺
中　　華　　民　　國　　111 　年　　5 　　月　　19　　日
附錄：本案論罪科刑法條全文
修正前毒品危害防制條例第4條第2項
製造、運輸、販賣第二級毒品者，處無期徒刑或七年以上有期徒
刑，得併科新臺幣一千萬元以下罰金。